臺灣高雄地方法院刑事判決　　　　　　　　　　　　九十三年度訴字第一一一七號
　　公　訴　人　臺灣高雄地方法院檢察署檢察官
　　被　　　告　丁○○
右列被告因搶奪等案件，經檢察官提起公訴（九十三年度偵字第七一四五號），本院
判決如左：
    主  文
丁○○意圖為自己不法之所有，而搶奪他人之動產，處有期徒刑柒月。
被訴收受贓物部分無罪。
    事  實
一、丁○○於民國九十三年四月五日晚上七時三十分許，駕駛其於九十三年四月五日
    下午五時許向年籍姓名不詳綽號「阿宏」之成年男子借得車牌號碼ＺＸＣ－六一
    一號之輕型機車（林美鳳所有），行經高雄市○○區○○街與藍昌路口時，見行
    人乙○○左手提著灰色手提包一只，竟意圖為自己不法之所有，趁乙○○不備之
    際，自乙○○左後方徒手搶奪該只灰色手提包，於拉扯間失去重心，丁○○、乙○○二人均不慎摔倒在地，乙○○倒地時其所有價值約三千元之ＤＢＴＥＬ牌行
    動電話一支（序號：000000000000000號）自其褲子口袋掉落地
    上，丁○○見搶奪手提包無法得逞，遂基於上開同一不法所有犯意，搶走該行動
    電話，得手後並捨棄前揭機車而快步逃逸，適有民眾董志容、戊○○、林太平見
    狀即自後追捕丁○○，旋在高雄市○○區○○路三八之二號（一家園對面），與
    據報前來之警方當場合力將丁○○逮捕，並扣得乙○○所有ＤＢＴＥＬ牌行動電
    話一支（已發還乙○○）。
二、案經高雄市政府警察局楠梓分局報請臺灣高雄地方法院檢察署檢察官偵查起訴。
    理  由
壹、有罪部分：
一、訊據被告丁○○雖坦承其有動手行搶被害人乙○○之手提包，然未搶到皮包等情
    ，惟矢口否認有搶奪乙○○之行動電話之犯行，並辯稱：伊當時因為有人喊要打
    死伊，伊害怕，且很暗，才以為該行動電話是伊的而撿起來云云。經查：
  (一)被告於前揭時、地，騎乘上開機車自被害人乙○○後方搶奪乙○○之手提包，嗣
    因被告之拉扯下，被告與乙○○均不慎跌倒在地，被告並未搶到該手提包，而乙○○所有ＤＢＴＥＬ行動電話一支遭被告搶奪走並放在被告口袋等情事，業據證
    人即被害人乙○○、證人戊○○、董志容證述明確，並有贓物認領保管收據、扣
    押物品目錄表各一份、照片四幀在卷可稽。
  (二)證人戊○○證稱：伊因聽到有人喊搶東西，伊就跑過去看，被害人與被告均倒在
    地上，伊問被害人發生何事，被害人說她被搶，後來看到被告手上拿一支行動電
    話，伊就問被告行動電話是何人的，被告說是他的，伊拿起伊之行動電話要報警
    ，被告叫伊不要報警說他是被通緝的，之後被告就跑走了，伊就一直追被告，待
    在一家園對面追到被告時，被告已將該銀色之ＤＢＴＥＬ牌行動電話放在褲袋內
    等語明確（見本院九十三年八月五日訊問筆錄）；又證人乙○○亦證稱伊跌倒在
    地時，因頭撞到地有點暈，證人戊○○一直在問行動電話是何人的，伊一時反應
    不過來，沒有回答，該行動電話就被被告拿走，後來被告跑掉之後，警察載伊至
    被告被捉的地方，警察有問手機是否為伊的，伊說是，但被告說不是，所以伊就
    跟警察說打打看就知道了，此時被告才說他也不知道為何行動電話會在他手上等
    語綦詳；另證人董志容亦證稱：警方問被告身上是否有違禁品，伊就看見被告由
    自己身上拿出一支行動電話（被害人所有），並說這支行動電話怎麼會在他這裏
    ，又拿出一支行動電話說他的在這裏等語。綜上證人之證述，足認被害人乙○○
    於跌倒時，其所有前揭ＤＢＴＥＬ牌行動電話係自口袋掉落至地上，而被告乘乙○○來不及反應時，即搶走該行動電話等情。
  (三)又證人乙○○遭被告搶走之行動電話為銀色之ＤＢＴＥＬ牌，業據證人乙○○證
    述稽詳，並有該銀色ＤＢＴＥＬ牌行動電話照片一幀（警卷第十八頁）在卷可稽
    ，而被告自承其於行搶當日所攜帶之行動電話是紫色的摩托羅拉牌ＣＥＯ１６８
    型等情（見本院九十三年五月二十五日準備程序筆錄及當庭所拍攝該行動電話照
    片二幀），觀諸此二支行動電話之外觀形體（乙○○之行動電話為摺疊式、被告
    之行動電話為直立式無法摺疊）、顏色（乙○○之行動電話為銀色、被告之行動
    電話為紫色）、大小（乙○○之行動電話較小）明顯不同，顯易辨識，應不會有
    誤認之虞。況被告於警詢曾供稱：被害人掉下來的行動電話伊以為是伊的口罩，
    拿了就跑云云；又於本院羈押訊問時供稱：因為行動電話有袋子裝著，伊以為是
    伊的口罩才拿走云云（見九十三年度聲羈字第二二三號卷第五頁）；亦與前揭辯
    稱不一致，然口罩與行動電話外觀形體、重量均明顯不同，亦不可能將行動電話
    誤認為口罩。綜上被告前揭所辯，顯係事後卸責之詞，不足採信，本案事證明確
    ，被告犯行堪以認定。
二、核被告所為，係犯刑法第三百二十五條第一項搶奪罪。爰審酌被告正值青壯年，
    不思循正當工作獲致財物以維生，卻用足以破壞社會和平秩序的方法，獲取自己
    所需財物，惟念及所搶奪財物價值非鉅，已歸還被害人，且坦承部分犯行等一切
    情狀，量處如主文所示之刑，以示懲儆。
貳、無罪部分：
一、公訴意旨略以：被告丁○○明知車牌號碼ＺＸＣ－六一一號輕型機車（下稱系爭
    機車）係來路不明之贓物，竟於九十三年四月五日下午五時許，竟向姓名年籍不
    詳綽號「阿宏」之成年人收受系爭機車而使用，認被告涉有刑法第三百四十九條
    第一項收受贓物罪云云。
二、按犯罪事實應依證據認定之，無證據不得推定其犯罪事實；又不能證明被告犯罪
    者，應諭知無罪之判決；刑事訴訟法第一百五十四條、第三百零一條第一項分別
    定有明文。又按事實之認定，應憑證據，如未能發現相當證據，或證據不足以證
    明，自不能以推測或擬制之方法，以為裁判之基礎；而認定事實所憑之證據，其
    為訴訟上之證明，須達於通常一般人均不致有懷疑，而得確信其為事實之程度者
    ，始得據為有罪之認定，倘其證明尚未達到此一程度，而有合理之懷疑存在時，
    尚難為有罪之認定基礎，最高法院四十年台上字第八六號、七十六年台上字第四
    九八六號判例分別揭有上旨，足資參酌。
三、公訴人認被告涉有收受贓物罪嫌，無非係以：系爭機車為被害人林美鳳所失竊之
    機車，業據被害人林美鳳於警詢時指述明確，該機車為贓物，且被告於警詢陳稱
    係在高雄縣橋頭鄉○○路７－１１統一超商前，向綽號阿宏的男子所借等語，與
    本院調查時自稱係在甲○○住處向綽號阿宏所借等語供述不一，認被告對該機車
    為贓物一事有認識等語，為其主要論據。訊據被告固坦承於九十三年四月五日向
    綽號阿宏之男子借用系爭機車使用等情，惟堅決否認有何收受贓物之犯行。辯稱
    ：伊不知道系爭機車是贓物等語。
四、經查：
  (一)車牌號碼ＺＸＣ－六一一號輕型機車，係林美鳳所有，於九十三年四月四日晚間
    八時許，在高雄縣橋頭鄉○○路二號前失竊等情，經證人己○○證述明確，並有
    車輛竊盜詳細資料、車輛失竊證明單附卷可憑，是系爭機車自屬贓物無疑。
  (二)按刑法第三十四章關於贓物犯之規定，係針對行為人故意收受、搬運、寄藏、故
    買或牙保贓物，而助成他人財產犯罪目的之惡行予以處罰，並非藉此課以一般人
    民協助追贓之責；故贓物罪責之成立與否，實取決於能否積極證明行為人有此犯
    罪之故意；況刑事被告依法本不負自證無罪之義務，苟有足資證明被告故意收受
    贓物之積極事證，雖被告確能交代贓物之收受來源，於所成立之罪名仍不生影響
    ；反之，若不能確認其果有此項犯意，即不得僅以被告無法供出收受來源、交付
    人之名籍、聯絡方式，即遽認被告具有故意收受贓物之犯意。則就本案而言，是
    否能論以收受贓物之罪名，判斷標準仍在於被告取得系爭機車時，是否有所認識
    ，而非在於其是否能清楚交待機車之來源。經查：本案被告於警詢時雖自稱：系
    爭機車係伊在高雄縣橋頭鄉○○路７－１１統一超商前，向綽號阿宏的男子所借
    等語；而於本院調查、審理時改稱是在甲○○住處向綽號阿宏的男子所借等語，
    被告前後就其在何處向阿宏借得系爭機車之供述雖不一致，然不能以被告前後有
    關收受地點之供述不一，即遽認被告對於系爭機車輛為贓物有所認識。
  (三)綜上所述，公訴人所指前揭證據，尚不足以證明被告犯行，此外經本院調查亦無
    其他積極證據足認被告有何收受贓物之犯行，揆諸首揭法條及判例意旨，自應諭
    知被告無罪之判決。
據上論斷，應依刑事訴訟法第二百九十九條第一項前段、第三百零一條第一項，刑法
第三百二十五條第一項，判決如主文。
本案經檢察官丙○○到庭執行職務。
中      華      民      國      九十三      年    十一    月    三十    日
                                  臺灣高雄地方法院刑事第十三庭
                                      審判長法  官  何秀燕
                                            法  官  楊智守
                                            法  官  陳月雯
右正本證明與原本無異。
如不服本判決，應於判決送達後十日內，向本院提出上訴狀。
                                            書記官  林佳蓉
中      華      民      國      九十三      年    十一    月    三十    日
附錄本案論罪科刑法條全文：
中華民國刑法第三百二十五條
(普通搶奪罪)
意圖為自己或第三人不法之所有，而搶奪他人之動產者，處六月以上五年以下有期徒
刑。
因而致人於死者，處無期徒刑或七年以上有期徒刑，致重傷者，處三年以上十年以下
有期徒刑。
第一項之未遂犯罰之。
